臺灣臺南地方法院刑事判決　　　　　　100年度訴字第1136號
公　訴　人　臺灣臺南地方法院檢察署檢察官
被　　　告　顏育輝
上列被告因違反毒品危害防制條例案件，經檢察官提起公訴（10
0年度營毒偵字第173號），被告就被訴事實為有罪之陳述，本院
合議庭裁定由受命法官獨任進行簡式審判程序，判決如下：
    主  文
顏育輝施用第一級毒品，累犯，處有期徒刑捌月。
    事實及理由
一、本件犯罪事實及證據，除下列事項予以更正外，餘均引用附
    件檢察官起訴書之記載。
  (一)起訴書犯罪事實欄第1項第4至7行原記載「因施用第一級、
    第二級毒品及竊盜案件，經臺灣臺南地方法院分別判處有期
    徒刑1年4月，減為有期徒刑8月、有期徒刑4月，減為有期徒
    刑2月、有期徒刑4月，減為有期徒刑2月、『有期徒刑9月』
    確定」，應更正為「因施用第一級、第二級毒品及竊盜案件
    ，經臺灣臺南地方法院分別判處有期徒刑1年4月，減為有期
    徒刑8月、『有期徒刑9月』、有期徒刑4月，減為有期徒刑
    2月、有期徒刑4月，減為有期徒刑2月確定」。
  (二)起訴書犯罪事實欄第1項第11行原記載「施用第一級毒品海
    洛因1次」，應補充為「『將海洛因加礦泉水稀釋後以針筒
    注射手臂』施用第一級毒品海洛因1次」。
二、按民國（下同）92年7月9日修正公布，自93年1月9日起施行
    之毒品危害防制條例第20條、第23條，依施用第一、二級毒
    品者之犯次為「初犯」、「五年內再犯」或「五年後再犯」
    ，異其刑事處遇程序，規定「初犯」者，經觀察、勒戒或強
    制戒治後，應為不起訴處分或不付審理之裁定，亦即以觀察
    、勒戒或強制戒治之保安處分代替刑事訴追；經觀察、勒戒
    或強制戒治執行完畢釋放後「五年內再犯」者，因其再犯率
    甚高，爰依法追訴或裁定交付審理。至於經觀察、勒戒或強
    制戒治執行完畢釋放後「五年後再犯」者，前所實施之觀察
    勒戒或強制戒治已足以遮斷其施用毒品之毒癮，從而依修正
    後之規定，僅限於「初犯」及「五年後再犯」二種情形，始
    應先經觀察、勒戒或強制戒治程序。倘被告於五年內已再犯
    ，經依法追訴處罰，縱其第三次（或第三次以上)再度施用
    毒品之時間，在初犯經觀察、勒戒或強制戒治執行完畢釋放
    五年以後，已不合於「五年後再犯」之規定，且因已於「五
    年內再犯」，顯見其再犯率甚高，原實施觀察、勒戒或強制
    戒治，已無法收其實效，即應依該條例第10條處罰，最高法
    院97年度第5次刑事庭會議第2項法律問題著有決議可資參照
    。
三、經查：
  (一)被告顏育輝於100年3月22日中午12時許，在台南市柳營區新
    榮中學後面之產業道路旁，將第一級毒品海洛因加礦泉水稀
    釋後以針筒注射手臂之方式，施用第一級毒品海洛因1次，
    嗣為警於同月23日因偵辦康夏溢販賣毒品案件傳喚到案詢問
    ，經其同意採取其排放之尿液送請鑑定結果，呈可待因及嗎
    啡陽性反應，而查悉上情之事實，業據被告於本院審理時坦
    承不諱，且被告於100年3月23日11時7分許為警採取其親自
    排放之尿液送請台灣檢驗科技股份有限公司，經以EIA酵素
    免疫分析法初步檢驗，結果呈鴉片類陽性反應，再以GC/MS
    氣相層析質譜儀複驗，其可待因測出值為432ng/ml，嗎啡測
    出值為4,446ng/ml，此有該公司100年4月14日出具之濫用藥
    物檢驗報告、臺南市政府警察局新營分局民治派出所採取尿
    液名冊及採取尿液編號對照表（被告尿液檢體編號：100A04
    3）各1紙在卷可參，固堪認被告上開自白與事實相符，應可
    採認。
  (二)被告前因施用毒品案件，經本院於94年3月31日以94年度毒
    聲字第275號刑事裁定送勒戒處所觀察、勒戒，認有繼續施
    用毒品傾向，再由本院於94年7月14日以94年度毒聲字第584
    號刑事裁定令入戒治處所施以強制戒治，於95年2月13日執
    行完畢，並由臺灣臺南地方法院檢察署檢察官於95年2月16
    日以95年度戒毒偵字第37號為不起訴處分確定。復於96年6
    月25日下午4時許再因違反毒品危害防制條例（施用第一級
    毒品）案件，經本院於96年11月2日以96年度訴字第1243號
    刑事判決判處有期徒刑9月確定乙情，有臺灣高等法院被告
    前案紀錄表1份附卷可考，是本案犯罪時間固在上開初次強
    制戒治執行完畢5年後，惟此與「5年後再犯」之情形有別，
    自無再經觀察勒戒、強制戒治之必要，依法應逕予追訴處罰
    。
四、查海洛因係屬毒品危害防制條例第2條第2項第1款所規定之
    第一級毒品，核被告顏育輝所為，係犯毒品危害防制條例第
    10條第1項之施用第一級毒品罪。被告持有第一級毒品海洛
    因之低度行為，應為進而施用之高度行為所吸收，不另論罪
    。查被告前因施用第一級、第二級毒品及竊盜案件，經本院
    分別判處有期徒刑8月、9月、2月、2月確定，上開案件再經
    本院於97年2月12日以97年度聲字第85號刑事裁定定其應執
    行之刑為有期徒刑1年7月確定，入監服刑後，於98年1月11
    日因縮短刑期執行完畢出監，此有臺灣高等法院被告前案紀
    錄表1份在卷可稽。其前受有期徒刑之執行完畢後，5年內故
    意再犯本件有期徒刑以上之罪，為累犯，應依刑法第47條第
    1項規定加重其刑。爰審酌被告前於95年間因施用毒品經送
    強制戒治處分執行完畢後，仍不思戒除毒癮，再有本件施用
    毒品犯行，顯未因前所受強制戒治及有期徒刑之處分而記取
    教訓。惟其施用毒品所生之危害，性質上屬對自我身心健康
    之自戕行為，對於他人生命、身體、財產等法益，尚無明顯
    而重大之實害，且其犯罪後坦承犯行等一切情狀，量處如主
    文所示之刑，以資懲儆。
五、據上論斷，應依刑事訴訟法第273條之1第1項、第299條第1
    項前段、第310條之2、第454條第2項，毒品危害防制條例第
    10條第1項，刑法第11條前段、第47條第1項，判決如主文。
本案經檢察官鄭葆琳到庭執行職務。
中    華    民    國    100    年    9    月    30    日
                  刑事第一庭    法  官  陳振謙
以上正本證明與原本無異。
如不服本判決應於收受本判決後10日內向本院提出上訴書狀，並
應敘述具體理由。其未敘述上訴理由者，應於上訴期間屆滿後20
日內向本院補提理由書狀（均須按他造當事人之人數附繕本）「
切勿逕送上級法院」。
                                書記官  黃雅雲
中    華    民    國    100    年    9    月    30    日
附錄本案論罪科刑法條全文
毒品危害防制條例第10條第1項
施用第一級毒品者，處6月以上5年以下有期徒刑。